臺灣高等法院高雄分院民事裁定
110年度抗字第351號
抗  告  人  黃蔡鶴  
特別代理人  黃培能  
抗  告  人  黃耀南  

相  對  人  黃木昇  

            李淑芬  
上列當事人間聲請假扣押事件，抗告人對於民國110年11月10 日
臺灣高雄地方法院110年度全字第180號裁定提起抗告，本院裁定
如下：
    主  文
抗告駁回。
抗告訴訟費用由抗告人負擔。
    理  由
一、聲請及抗告意旨略以：抗告人為相對人黃木昇之父母，相對
    人黃木昇與李淑芬為夫妻。抗告人黃蔡鶴罹有老年失智症，
    於98年間因遭逢次女黃淑絹死亡之變故，病症日益嚴重，日
    常生活需人長期照顧，詎相對人拒不給付抗告人生活費，更
    於98年12月間藉口辦理黃淑絹保險理賠事宜，持有黃蔡鶴之
    高雄內惟郵局存摺、印章，趁機提領匯入前開存摺帳戶之保
    險理賠金，將之占為己有，復持黃蔡鶴之印章擅自以黃蔡鶴
    名義在合作金庫鼓山分行、高雄銀行鼓山分行開立新戶，並
    陸續提領匯入前開新設立帳戶之保險理賠金供己花用，經統
    計相對人自99年1月29日起至104年8月6日止，透過前開手法
    侵占入己之款項共新臺幣（下同）10,845,160元（下稱甲事
    件）。又抗告人於黃淑絹死亡後，得領取勞保遺屬津貼1,53
    6,500元，由相對人代為申領後，卻未交付抗告人分文，致
    抗告人各受有損害768,250元（下稱乙事件，與甲事件合稱
    系爭事件）。抗告人依民法第184條第1項前段、第185條及
    第179條規定，自得請求相對人連帶給付黃蔡鶴11,613,410
    元，連帶給付黃耀南768,250元。惟抗告人於110年10月28日
    委託律師寄發存證信函，限期催告相對人將前開款項匯入抗
    告人指定帳戶，卻未獲置理，衡情一般人藉由違法行為所獲
    之財產，常有立即另為處分而難以回復之情況，苟未及時扣
    押相對人之財產，相對人一經獲告，勢必脫產，為免相對人
    湮滅犯罪所得，致抗告人日後縱取得勝訴判決，亦不能強制
    執行或有甚難執行之虞，而有假扣押相對人財產之必要。原
    裁定駁回抗告人之假扣押聲請，容有未洽，爰依法提抗告，
    並聲明：㈠原裁定廢棄。㈡准黃蔡鶴為相對人供擔保後，對相
    對人之財產在540萬元範圍內，予以假扣押。㈢准黃耀南為相
    對人供擔保後，對相對人之財產在60萬元範圍內，予以假扣
    押。
二、按債權人就金錢請求或得易為金錢請求之請求，欲保全強制
    執行，得聲請假扣押。假扣押非有日後不能強制執行或甚難
    執行之虞者，不得為之。請求及假扣押之原因，應釋明之。
    前項釋明如有不足，而債權人陳明願供擔保或法院認為適當
    者，法院得定相當之擔保，命供擔保後為假扣押。民事訴訟
    法第522條第1項、第523條第1項及第526條第1項、第2項分
    別定有明文。準此，債權人聲請假扣押，就其請求之原因及
    假扣押之原因均應加以釋明，僅於釋明有所不足，而債權人
    陳明願供擔保或法院認為適當者，法院始得定相當之擔保，
    命供擔保後為假扣押。如債權人未為釋明，縱其陳明願供擔
    保，仍不得認該擔保已補釋明之欠缺，而准其假扣押之聲請
    。所謂釋明，則指當事人須提出得供即時調查之證據，使法
    院信其主張為真實之證據而言，當事人之主張或陳述，並非
    使法院得心證之證據方法，自非釋明。有最高法院72年度台
    上字第1018號判決要旨可資參照。
三、經查：
　㈠關於請求之原因部分：
　　抗告人主張相對人經由甲、乙事件所示手法，將應由抗告人
    領取之保險理賠金、勞保遺屬津貼侵占入己，致抗告人受有
    損害等情，業據提出戶籍謄本、黃蔡鶴之高雄內惟郵局帳號
    0000000-0000000帳戶歷史交易清單、黃蔡鶴之合作金庫鼓
    山分行帳號0000000000000帳戶歷史交易清單、黃蔡鶴之高
    雄銀行鼓山分行帳號000000000000帳戶歷史交易清單、勞動
    部勞工保險局110年9月24日保職命字第11010095470號函為
    憑，可知兩造因系爭事件而有金錢糾葛，堪認抗告人已釋明
    其間有侵權行為損害賠償請求權及不當得利返還請求權等請
    求原因存在。　　　　　　
　㈡關於假扣押之原因部分：
　　抗告人主張相對人多年未給付抗告人生活費用，且經寄發存
    證信函催告相對人賠償及返還甲、乙事件得款，未獲置理等
    情，固提出存證信函為憑，惟前開證據方法僅能推認相對人
    拒絕抗告人之請求，尚無從推知相對人拒絕扶養抗告人之事
    實，此外，抗告人復未提出其他足供即時調查之證據，以說
    明相對人邇來究有何積極處分財產，或不當加重自己負擔，
    或其現有資產與抗告人之請求顯不相當情事，致抗告人日後
    有不能強制執行或有甚難執行之虞，可見抗告人就假扣押之
    原因並未釋明，而非釋明仍有不足。
四、綜上所述，抗告人並未釋明假扣押之原因，縱其陳明願供擔
    保，仍無從補正未釋明之欠缺，其假扣押之聲請於法即有未
    合，不得准許。原裁定駁回抗告人假扣押之聲請，於法並無
    不合，抗告意旨猶執前詞指摘原裁定不當，求予廢棄，為無
    理由，應予駁回。
五、據上論結，本件抗告為無理由，依民事訴訟法第495 條之1
    第1 項、第449 條第1 項、第95條、第78條，裁定如主文。
中　　華　　民　　國　　110 　年　　12　　月　　15　　日
                            民事第六庭
                                審判長法  官  魏式璧
                                      法  官  郭慧珊
                                      法  官  賴文姍
以上正本證明與原本無異。
如不服本裁定應於送達後10日內向本院提出抗告狀（須按他造當
事人之人數附繕本），並繳納抗告費新臺幣1,000元。
中　　華　　民　　國　　110 　年　　12　　月　　15　　日
                                      書記官  曾允志